【裁判字號】    96,易,1502
【裁判日期】    970122
【裁判案由】    傷害
【裁判全文】
臺灣臺南地方法院刑事判決              96年度易字第1502號
公  訴  人  臺灣臺南地方法院檢察署檢察官
被      告  丙○○
            甲○○
            乙○○
            己○○
上列被告因傷害案件，經檢察官提起公訴（九十五年度偵字第二
五０三、一二七一０號），本院判決如下：
    主  文
丙○○共同傷害人之身體，處有期徒刑肆月，減為有期徒刑貳月
，如易科罰金，以新臺幣壹仟元折算壹日。
甲○○共同傷害人之身體，處有期徒刑月，減為有期徒刑壹月
又拾伍日，如易科罰金，以新臺幣壹仟元折算壹日。
乙○○共同傷害人之身體，處有期徒刑月，減為有期徒刑壹月
又拾伍日，如易科罰金，以新臺幣壹仟元折算壹日。
己○○無罪。
    事  實
一、丙○○因積欠新發輪胎定位館維修費新台幣（下同）二萬三
    千元，民國九十五年十月四日二十二時二十分許，戊○○夥
    同己○○前往丙○○位於臺南縣西港鄉檨林村三合寮四之一
    號居所索討修車款項，致丙○○心生不滿，遂與其父甲○○
    、胞弟乙○○共同基於傷害之犯意聯絡，三人各持非渠等所
    有之木質球棒一支，在上址客廳、門口持球棒毆打戊○○、
    己○○，致己○○受有臉、頭皮、頸部挫傷及軀幹、上肢、
    下肢多處挫傷之傷害，戊○○則受有前額擦挫傷零點五公分
    、左前胸挫傷、多處擦挫傷、左膝擦傷之傷害。嗣經警據報
    前往處理，並當場扣得木質球棒三支。
二、案經己○○、戊○○訴由臺南縣警察局佳里分局報請臺灣臺
    南地方法院檢察署檢察官偵查起訴。
    理  由
壹、有罪部分：
  一、訊據被告丙○○對於上開犯罪事實坦承不諱，惟供稱：告
      訴人戊○○、己○○前去向伊要債時，雙方發生口角衝突
      ，伊即與告訴人二人互毆，嗣後，告訴人戊○○先行逃跑
      ，伊將告訴人己○○手中之球棒搶下，持球棒毆打告訴人
      己○○，本案與被告甲○○、乙○○無關云云；被告甲○○、乙○○則均矢口否認犯行，被告甲○○辯稱：「案發
      當時，我回去看到我兒子丙○○跟別人打架還大聲口角，
      我就立刻報警」云云；被告乙○○則辯稱：「我剛回到家
      門口時，看到戊○○衝出來，聽到有人在爭吵的聲音，我
      就跟著戊○○出去，並問他為何裏面在爭吵，他就跑掉了
      ，我就回去家裡，看到己○○躺在地上拿著木棍，丙○○
      站著拿著木棍，互相對罵，後來我爸爸回來就立刻報警」
      云云。惟查：
  （一）證人即告訴人己○○於本院審理中，具結證稱：「（問
        ：九十五年十月四日為何還要再去丙○○家？）是戊○○拜託我陪他去丙○○家，因為戊○○表示丙○○有打
        電話給他，跟他說可以去收錢了；（問：打你之人是否
        為在庭之被告三人？）（證人當庭回頭看）是的，他們
        三人均有出手打我；（問：當時被告丙○○等三人是如
        何打你？）有人拿球棒打我，但因為我的眼鏡被撥掉了
        ，而我又近視五百多度，所以也看不清何人拿球棒，他
        們一直往我頭部打，我攤在地上，我感覺他們是有拿東
        西打我；（問：被毆打完後，有無立即去驗傷？）當天
        是警察送我至新樓醫院急診的」等語（見本院卷第四五
        頁至第四八頁），核與證人即告訴人戊○○於警詢中證
        述：「（為何會被乙○○等人毆打，請將當時情形詳述
        之？）我與己○○一起前往到西港鄉檨林村三合寮丙○○家，我說要向丙○○收取汽車修理費，丙○○說他沒
        有欠下這些錢，其他人就走向己○○並毆打他，我跟己○○見情形不對就往外面跑，乙○○拿鋁棒毆打我，乙○○父親拿鐵管過來毆打我，我一直跑到西港大橋坐計
        程車離開」等情（見警卷第二至三頁），大致相符；又
        告訴人己○○、戊○○於九十五年十月四日晚上遭人毆
        傷後，隨前往醫院急診就醫，告訴人己○○受有臉、頭
        皮、頸部挫傷及軀幹、上肢、下肢多處挫傷之傷害；告
        訴人戊○○則受有前額擦挫傷零點五公分、左前胸挫傷
        、左上肢多處擦挫傷、左膝擦傷之傷害，有財團法人臺
        灣基督長老教會新樓醫院九十五年十月五日診斷證明書
        二紙在卷可稽（警卷第五十至五一頁），此依告訴人己○○、戊○○受傷之部位及傷勢以查，倘被告丙○○單
        獨一人持木擲球棒毆打告訴人二人，斷無可能造成告訴
        人二人受有全身多處挫傷之傷害可言，告訴人二人之傷
        勢，顯係出於遭他方多人持鈍器積極攻擊所致甚明；參
        以，員警據報前往案發現場處理時，並當場扣得木質球
        棒三支，有扣押物品目錄表一紙在卷可參（見警卷第四
        一頁），則告訴人二人之上開傷勢，應係與被告丙○○
        、甲○○、乙○○發生肢體衝突時，遭被告三人分別手
        持球棒毆打所傷一節，應堪認定，是被告丙○○供稱本
        案與被告被告甲○○、乙○○無關云云，及被告甲○○
        、乙○○辯稱渠二人並無毆打告訴人二人云云，尚無可
        採。
  （二）證人即到場處理員警丁○○於本院審理中，具結證稱：
        「（問：九十五年十月四日晚間有無至丙○○家中處理
        毆打事件？）有的；（問：現場情形如何？）當時我至
        現場時就看到己○○跪在丙○○家的庭院裡；（問：己○○有無表示何人打他？）問：己○○跪在那裡，說他
        人很不舒服，要去醫院看醫生，並跟我說丙○○有打他
        ，很多人都有打他，但那些人他不認識；（問：現場處
        理完後，為何甲○○、乙○○會至警察局製作筆錄？）
        因為我製作己○○筆錄時，己○○有表示甲○○、乙○○均有毆打他，所以我事後才會請甲○○、乙○○至警
        製作筆錄；（問：現場球棒是如何查扣的？）該球棒就
        放置在現場，我至現場時看到己○○跪在那裡時，就有
        看到三支球棒放在現場，己○○表示毆打他之人有拿球
        棒打他，所以我們就將該三支球棒查扣；（問：至現場
        時，己○○表示丙○○及其他人有毆打他，且還現場有
        三支球棒，你們當時是否立即查訪有無其他涉案之被告
        ？）己○○當時僅表示丙○○及其他二、三個人毆打他
        ，所以我們在現場並無立即進行查訪，是直至後來己○○製作筆錄時，己○○表示甲○○、乙○○也有毆打他
        」等語在卷（見本院卷第四九至五一頁），是證人丁○○證稱其於接獲報案後，隨即趕至案發現場處理，斯時
        遭人毆打跪於地上之告訴人己○○隨即向證人丁○○表
        示遭被告三人歐打，欲前往醫院就診驗傷等情，亦與告
        訴人己○○前揭證述之情節相符合，堪認告訴人己○○
        上開所為證述，應屬實情，堪予採信。此外，依被告甲○○、乙○○二人前開所辯，倘渠二人於返家後見被告
        丙○○與前來要債之告訴人二人發生毆打，基於保護家
        人心態，豈有漠視告訴人二人持球棒毆打被告丙○○之
        可能，益徵，告訴人二人指稱遭被告三人分別持木質球
        棒毆打成傷一節，應值採信。
  （三）綜上，被告甲○○、乙○○前開所辯，顯均係事後卸責
        之詞，委無可採。本件事證明確，自應依法論科。
  二、核被告丙○○、甲○○、乙○○所為，均係犯刑法第二百
      七十七條第一項之傷害罪。被告三人就上開傷害犯行，有
      犯意聯絡及行為分擔，為共同正犯。爰審酌被告丙○○不
      滿遭告訴人二人索債，而夥同其父即被告甲○○、胞弟乙○○，分別持木質球棒毆打告訴人己○○、戊○○身體成
      傷，徒增社會暴戾之氣，告訴人二人所受之傷勢及部位，
      被告三人尚未與告訴人己○○達成和解，暨被告丙○○犯
      後坦承犯行，被告甲○○、乙○○犯後均否認犯行，欠缺
      悔意等一切情狀，分別量處如主文所示之刑。又被告三人
      之犯罪時間，均在九十六年四月二十四日以前，合於減刑
      條件，爰減其宣告刑二分之一，並諭知易科罰金之折算標
      準。另扣案之木質球棒三支，雖係被告丙○○、甲○○、
      乙○○三人共同持以供犯罪所用之工具，然無證據證明係
      被告三人所有之物，爰不為沒收之諭知。
貳、無罪部分：
  一、公訴意旨略以：被告己○○夥同戊○○（另由檢察官通緝
      ）於九十五年九月二十五日晚上十一時三十分許，至告訴
      人即被告丙○○位於台南縣西港鄉檨林村三合寮四之一號
      居所索討修車欠款，因被告丙○○對維修費有意見，雙方
      發生爭吵，被告己○○與戊○○共同向被告丙○○恐嚇稱
      ：「如不給錢就要打」云云，嗣被告己○○以垃圾筒丟擲
      被告丙○○，戊○○持椅子毆打被告丙○○，致被告丙○○受有頭部外傷、左臂挫裂傷合併肌炎等傷害。被告丙○○乃聯絡友人借錢，於同年月十日凌晨零時許，搭乘由被
      告己○○駕駛之車牌號碼七一二一－ＫＢ號自用小客車，
      至臺南市○○路，向證人黃昱欽借款五千元，並當場交付
      戊○○。因認被告己○○涉犯刑法第二百七十七條第一項
      之傷害罪及同法第三百零五條恐嚇危害安全罪嫌。
  二、按犯罪事實應依證據認定之，無證據不得認定犯罪事實，
      不能證明被告犯罪者，應諭知無罪之判決，刑事訴訟法第
      一百五十四條第二項、第三百零一條第一項分別定有明文
      。又事實之認定，應憑證據，如未能發現相當證據，或證
      據不足以證明，自不能以推測或擬制之方法，以為裁判基
      礎。而認定不利於被告之事實，須依積極證據，茍積極證
      據不足為不利於被告事實之認定時，即應為有利於被告之
      認定，更不必有何有利之證據。另認定犯罪事實所憑之證
      據，雖不以直接證據為限，間接證據亦包括在內，然而無
      論直接或間接證據，其為訴訟上之證明，須於通常一般之
      人均不致有所懷疑，而得確信其為真實之程度者，始得據
      為有罪之認定，倘其證明尚未能達到此一程度，而有合理
      之懷疑存在時，致使無從形成有罪之確信，根據「罪證有
      疑，利於被告」之證據法則，即不得遽為不利被告之認定
      （最高法院九十四年度台上字第五五０九號判決意旨參照
      ）。另按被害人（告訴人）之陳述，固得據為認定犯罪事
      實之證據資料，然被害人與被告，係居於相反之立場，其
      所述被害情形，難免有虛偽陳述之危險，故被害人之陳述
      ，須其指訴之內容無瑕疵，且與事實相符，始得採為認定
      被告犯罪之證據（最高法院九十五年度台上字第五三七二
      號判決意旨參照）。
  三、公訴人認被告己○○涉犯上開犯行，無非係以告訴人即被
      告丙○○之指述、證人黃昱欽之證述、佳里綜合醫院診斷
      證明書一紙等資為憑據。訊據被告己○○堅詞否認有何傷
      害及恐嚇犯行，供稱：「那不關我的事，是戊○○要去找
      丙○○要修理費，因路途比較遠請我開車載他過去，戊○○先下車進去，當時我把車停好才進到門口，就聽到鐵椅
      子掉在地上的聲音，進去後看到戊○○與丙○○在爭吵，
      丙○○就說他要跟他朋友借錢，然後戊○○就騎丙○○的
      機車出去找朋友借錢，我就離開了」等語。經查：
  （一）告訴人丙○○於警詢時先指稱：「戊○○當時帶來四、
        五人就一起拿我家的椅子砸我」云云（見警卷第二一頁
        ），於偵查中更稱：「對方有四、五個男的，二個女的
        同行」云云（見九十六年度核交字第一五一九號卷第二
        六頁），於本院審理時又改稱：「（問：九十五年九月
        二十五日你表示己○○、戊○○及另二男二女至你家毆
        打你，當時己○○、戊○○及該二名成年男子共同毆打
        你？）己○○先拿垃圾桶出手丟我，之後該三名成年男
        子就隨即圍毆我」云云（見本院卷第五五頁），可見告
        訴人丙○○前後說詞相互齟齬，究竟其遭幾人毆打一事
        ，前後供述不一，依其所述是否可信，已非無疑。又依
        告訴人丙○○所提出之診斷證明書所示，其先後於九十
        五年九月二十七日、同年十月四日，前往佳里綜合醫院
        接受門診治療，所受傷勢為：「頭部外傷、左臂挫裂傷
        合併肌炎」，固有診斷證明書一紙附卷可稽（見警卷第
        五二頁），然告訴人丙○○於本院審理時供稱：「（問
        ：圍毆過程有多久？）他們四人圍毆我，他們是陸陸續
        續的打我，前後約有二十分鐘，只要我回嘴，他們就毆
        打我；（問：毆打你時，你有無還手？）沒有」云云（
        見本院卷第五五頁），則以被告己○○正值壯年，且與
        戊○○及二名成年男子等四人，共同陸續圍毆告訴人丙○○長達二十分鐘之久，且於告訴人丙○○均無反抗之
        情形下，其所受之傷勢當非僅有頭部外傷、左臂挫裂傷
        合併肌炎之二處傷害而已，又豈有拖延二日之久，始至
        醫院接受單純門診治療之可能，是告訴人丙○○前揭診
        斷證明書所載之傷勢，是否係遭被告己○○夥同他人共
        同毆打所致，亦非無疑。
  （二）證人黃昱欽雖於偵查中證稱：「九十五年九月二十五日
        丙○○打電話給我，說有人在他家打他，要向我借五千
        元，超過半夜十二點他和二個人共二台機車一起過來，
        約我到北安路，我給完錢，他們離開後，丙○○有哭，
        他說被打的很慘，此看他臉上好像有傷，但是天色暗看
        不清楚」云云（見九十六年度核交字第一五一九號卷第
        七六至七七頁），姑不論其並無法確認告訴人丙○○之
        臉部是否受有傷勢，何況此亦與告訴人丙○○前揭提出
        之診斷證明書所載傷勢不符；又告訴人丙○○於本院審
        理時，以證人身分具結證稱：「當天晚上是戊○○騎我
        的機車載我去找我朋友，己○○與其他二男二女則開車
        跟在後面，我們到北安路找我朋友黃昱欽，跟他借五千
        元交給戊○○」云云（見本院卷第四二頁），此與證人
        黃昱欽前揭所稱：「被告丙○○和二個人共二台機車一
        起過來」云云，顯不相符，是證人黃昱欽之證詞，是否
        可信，顯有疑義。據此，告訴人丙○○上開所指係遭被
        告己○○毆打成傷各節，尚有疑義存在，自難遽為憑採
        。至於公訴意旨另認被告己○○涉有恐嚇罪嫌，姑不論
        此部分僅有告訴人丙○○之指述，尚無相關證據可資相
        佐；況被告己○○僅係陪同友人戊○○前往向被告丙○○收取維修費用，被告己○○與告訴人丙○○間，並無
        任何債權債務關係存在，此亦為告訴人丙○○所是認，
        衡情，被告己○○實無出言恐嚇告訴人丙○○之必要；
        再者，告訴人丙○○前開指稱遭被告己○○夥同他人毆
        打云云，前後矛盾，尚難憑採，業如前述，則告訴人丙○○所為同一指訴被告己○○涉犯恐嚇犯行之憑信性，
        尚難遽信，則依其單一指稱遭被告己○○恐嚇，而心生
        畏懼云云，是否與事實相符，誠非無疑。
  四、綜上所述，告訴人丙○○指述被告己○○涉犯傷害及恐嚇
      罪嫌，已非無瑕疵可指，本院綜合全案卷證資料，尚無從
      認定被告己○○確有被訴上開犯行。此外，復查無其他積
      極證據，可認被告己○○確有公訴人所指之傷害及恐嚇犯
      行，被告己○○犯罪尚屬不能證明，本件依調查所得證據
      ，其證明程度仍未達於可排除合理之懷疑而得形成被告己○○有罪之法律上確信之程度，揆諸前揭判決意旨，基於
      「罪證有疑，利於被告」之原則，本院認被告己○○被訴
      之前揭犯罪，尚屬不能證明，依法應為被告己○○無罪之
      諭知。
據上論斷，應依刑事訴訟法第第二百九十九條第一項前段、第三
百零一條第一項，刑法第二十八條、第二百七十七條第一項、第
四十一條第一項前段，中華民國九十六年罪犯減刑條例第二條第
一項第三款、第七條、第九條，判決如主文。
本案經檢察官庚○○到庭執行職務。
中    華    民    國    97    年    1     月    22    日
                  刑事第三庭    法  官  張銘晃
以上正本證明與原本無異。
如不服本判決應於收受本判決後10日內向本院提出上訴書狀，並
應敘述具體理由。如未敘述上訴理由者，應於上訴期間屆滿後20
日內向本院補提理由書狀（均須按他造當事人之人數附繕本）「
切勿逕送上級法院」。
                                書記官  韓若玉
中    華    民    國    97    年    1     月    22    日
附錄本案論罪科刑法條全文
刑法第277條
傷害人之身體或健康者，處3年以下有期徒刑、拘役或1千元以下
罰金。犯前項之罪因而致人於死者，處無期徒刑或7年以上有期
徒刑；致重傷者，處3年以上10年以下有期徒刑。


司法院資訊處製作；財團法人民間司法改革基金會備份。
